臺灣高等法院刑事判決
109年度上訴字第2605號
上  訴  人  
即  被  告  李宇軒（原名李國生）





指定辯護人  鄭光評律師(義辯)
上列上訴人因違反毒品危害防制條例案件，不服臺灣臺北地方法
院108 年度訴字第670 號，中華民國109 年6 月17日第一審判決
（起訴案號：臺灣臺北地方檢察署108 年度偵字第11341號），
提起上訴，本院判決如下：
    主  文
原判決關於李宇軒（原名李國生）犯販賣第二級毒品部分撤銷。
李宇軒轉讓第二級毒品淨重達十公克以上，處有期徒刑陸月。扣
案如附表編號2 、4 所示之物沒收。未扣案之犯罪所得新臺幣參
萬元沒收，於全部或一部不能沒收或不宜執行沒收時，追徵其價
額。
    犯罪事實
一、李宇軒（原名李國生）明知甲基安非他命係毒品危害防制條
    例第2 條第2 項第2 款所列之第二級毒品，非經許可，不得
    非法持有、轉讓，竟基於轉讓第二級毒品淨重10公克以上之
    犯意，於民國108 年1 月25日凌晨3 時30分許，由林家弘以
    通訊軟體LINE傳送訊息至李宇軒所有如附表編號4 所示之行
    動電話，聯繫甲基安非他命之事，於同日上午10時22分許，
    雙方議定林宇軒將3 台（約105 公克至108 公克許）之甲基
    安非他命，有償轉讓給林家弘，並收取新台幣（下同）9 萬
    元，林家弘於同日上午11時34分許，匯款9 萬元至李宇軒所
    有之永豐商業銀行景美分行帳號00000000000000號帳戶內，
    李宇軒確認款項後，因貨量不足，故於同年1 月29日下午4 
    時32分許，在臺北市○○區○○路0 段00號住處，先交付半台（
    約17.5公克至18公克，轉讓數量已達淨重10公克以上）甲基
    安非他命及退還1 台甲基安非他命之價金（即現金3 萬元）
    予林家弘，再於同年1 月31日晚間10時40分許，以LALA快遞
    之方式寄送半台（約17.5公克至18公克，轉讓數量已達淨重
    10公克以上）甲基安非他命及退還1 台甲基安非他命之價金
    （即現金3 萬元）至新北市○○區○○路000 巷0 號，由林家弘
    於同年2 月1 日凌晨0 時1 分許收受，共計林宇軒交付1 台
    甲基安非他命予林家弘，並收取3 萬元。嗣經臺灣臺北地方
    檢察署檢察官指揮偵辦，於108 年5 月3 日凌晨0時許至李
    宇軒上開住處執行搜索，當場扣得如附表所示之物，始悉上
    情。
二、案經臺北市政府警察局萬華分局報告臺北地檢署檢察官偵查
    起訴。
    理  由
壹、程序部分：
    本判決以下援引之審判外供述證據以及書證，本案當事人及
    辯護人均未爭執其證據能力（見本院卷第83至85、130 至13
    4 、176 至181 頁），而該等證據經本院審酌並無違法取得
    之情況，認為適宜做為證據，自應有證據能力。
貳、實體部分：
一、認定犯罪事實所憑之證據及理由：
  ㈠上開犯罪事實，業據被告於偵查、原審準備程序及審理、本
    院審理中坦承不諱（見偵卷第143 至144 頁、原審卷一第60
    至61頁、原審卷二第101頁、本院卷第128 、135 、136 、1
    81 至183 頁），並經證人林家弘於偵查及原審中證述明確
    （見偵卷第227 至230 頁、原審卷二第113 至125 頁），復
    有通訊軟體LINE對話記錄、搜索票、自願受搜索同意書、臺
    北市政府警察局萬華分局搜索扣押筆錄、扣押物品目錄表、
    現場照片17張、永豐商業銀行帳號00000000000000號帳戶之
    交易明細表1 份在卷可佐（見偵卷第65至85、113 至121 、
    191 至218 頁），且有如附表編號2 至4 所示之物扣案可憑
    。
  ㈡公訴意旨雖指被告基於販賣第二級毒品之犯意，於上開時、
    地販賣第二級毒品甲基安非他命予林家弘。然按販賣與轉讓
    毒品之差別，以行為人主觀上是否具有營利意圖為斷，並非
    以有償、無償讓與為絕對標準（最高法院93年度台上字第16
    51號判決意旨參照），又毒品之販賣行為，雖與是否實際獲
    利無涉；然須行為人主觀上有營利意圖，且客觀上有販入或
    賣出毒品行為，始足構成，若行為人非基於獲利意思，而將
    毒品以原價或低於原價有償讓與他人，亦則僅構成轉讓行為
    。準此，行為人在交付毒品之際同時收受金錢，一般而言，
    雖可認該金錢即為行為人出讓毒品之代價，進而推論其有販
    賣營利之意，然行為人收受金錢之原因，非僅此一端，或出
    資合購，或原價轉讓，在邏輯及經驗上均非不可能，是故，
    不能一概而論，認為行為人交付毒品並收取價款者，即一律
    認定其必有販賣之營利意圖。況毒品危害防制條例所處罰之
    販賣毒品罪，所著重者厥為行為人在主觀上有藉以牟利之惡
    性，及對毒品之擴散具有較轉讓行為更嚴重之危害性，是其
    營利意圖之有無，仍應從客觀之社會環境、情況及證人、物
    證等資料，依據證據法則綜合研判認定之，始為適法。經查
    ：被告於本院審理中辯稱：我賣給林家弘的甲基安非他命都
    是向劉彥宏買的，又我現在不記得我跟上游劉彥宏拿的價格
    ，但應該是1 台3 萬6 千元以上，因我跟林家弘是親密同志
    朋友關係，所以我是虧錢賣給林家弘，只跟他收1台3 萬元
    ，我確實沒有獲利，後來我要再跟劉彥宏拿時，劉彥宏又漲
    價，所以我最後才跟林家弘成交1 台，另劉彥宏於108 年5 
    月間賣給我的甲基安非他命跟我本案賣給林家弘的品質差不
    多，於108 年5 月2 日買半台要2 萬5 到3 萬元係因為劉彥
    宏漲價等語（見本院卷第128、135、181 至183頁），而有
    關被告之上游劉彥宏係以3 萬元之價格販賣半台甲基安非他
    命予被告之事實，業經臺灣臺北地方法院以108年度訴字第6
    69 號判決確定，足見被告後來購買半台甲基安非他命是以3
     萬元價格購入乙節，反觀其係交付給林家弘1台是收取3 萬
    元之情，堪認被告供述之後甲基安非他命漲價，其虧錢賣給
    林家弘並無營利之情，並非無據。
  ㈢綜上所述，足認被告之自白與事實相符，堪以採信。本件事
    證明確，被告犯行均堪認定，應予依法論罪科刑。
二、論罪科刑：
　㈠按安非他命為第二級毒品，並經行政院衛生署於75年7 月11
    日以衛署藥字第597627號重申公告禁止使用在案，迄未變更
    ，仍應認屬藥事法第22條第1 項第1 款所列之禁藥，有該署
    97年8 月21日衛藥字第0970037760號函可參。再藥事法所規
    範者，係藥事之管理；所稱藥事，並非僅止於藥物（指藥品
    及醫療器材），尚包括藥商、藥局及其有關之事項，此觀該
    法第1 條、第4 條之規定自明。而毒品未必係經公告之禁藥
    ，禁藥亦未必為毒品，亦有上揭行政院衛生署函可資參照。
    故毒品危害防制條例與藥事法二者，並無必然之特別法與普
    通法關係。是除轉讓之安非他命，其數量達行政院依毒品危
    害防制條例第8 條第6 項規定所訂定之標準，經依法加重該
    條第2 項之法定刑後，較藥事法第83條第1 項之法定刑為重
    之情形外，因藥事法第83條第1 項係於93年4 月21日修正公
    布，同年月23日施行，為毒品危害防制條例第8 條第2項之
    後法，且為重法，自應優先適用藥事法處斷（最高法院97年
    度台非字第397號判決意旨參照）。查：被告於上開時、地
    轉讓甲基安非他命予林家弘共計1 台，已於前述，而被告於
    本院審理中自承：一台的量約是35.5公克到36公克，又劉彥
    宏賣於108年5月賣給我的毒品跟我於108年1月間賣給林家弘
    的毒品品質差不多，雖然我沒有真正在秤純度，但我用的感
    覺都差不多，此外，劉彥宏在我家被查獲的毒品，這包超過
    半台，但劉彥宏跟我都會現場秤，最後賣給我的半台不會超
    過18公克等語（見本院卷第182至183頁），衡以被告於108 
    年5 月2 日以3 萬元向劉彥宏購買半台之甲基安非他命，遭
    警方當場查獲，並扣得甲基安非他命1 包，該包毒品經送交
    通部民用航空局航空醫務中心鑑定，鑑定結果：毛重22.045
    0公克，淨重20.9110公克，取樣0.0185公克，餘重20.8925
    公克，鑑驗甲基安非他命成分，純度為89.7％，純質淨重18.
    7572公克，此有該局毒品鑑定書在卷可稽（見本院卷第162 
    頁），互核上開情詞，被告轉讓給林家弘之甲基安非他命之
    重量共計1 台約是35.5公克到36公克，該品質與劉彥宏當場
    被查獲之甲基安非他命既無太大差異，應已達行政院所發布
    「轉讓持有毒品加重其刑之數量標準」規定淨重10公克以上
    之標準，依毒品危害防制條例第8 條第6 項之規定加重其刑
    之結果，較藥事法第83條第1 項之法定刑為重，是依前開說
    明，自應適用毒品危害防制條例第8 條第2 項之規定，並依
    同條第6 項規定加重其刑。核被告上開所為，係犯毒品危害
    防制條例第8 條第2 項、第6 項之轉讓第二級毒品淨重達10
    公克以上罪。
　㈡被告轉讓甲基安非他命前，持有毒品之低度行為，為轉讓之
    高度行為所吸收，不另論罪。
　㈢至公訴意旨雖認被告就事實欄所為，係犯毒品危害防制條例
    第4條第2 項之販賣第二級毒品罪。惟查，被告固有於事實
    欄所示時、地交付甲基安非他命給林家弘之事實，然依卷內
    證據無從證明被告確有販賣甲基安非他命之營利意圖，依罪
    疑惟輕原則，被告之行為僅得論以轉讓第二級毒品淨重達10
    公克以上罪，已如上述，公訴意旨逕認被告涉犯販賣第二級
    毒品罪，容有誤會，惟基本社會事實仍屬同一，爰變更其起
    訴法條。
　㈣毒品危害防制條例第8 條第6 項規定，轉讓毒品達一定數量
    者，加重其刑至2 分之1 ，其標準由行政院定之；依行政院
    於93年1 月7 日發佈之「轉讓持有毒品加重其刑之數量標準
    」第2 條規定：「轉讓、持有毒品達一定數量者，加重其刑
    至二分之一，其標準如下：…二、第二級毒品：淨重10公克
    以上。…」，查本件被告轉讓第二級毒品甲基安非他命予林
    家弘之數量已達淨重10公克以上，已於前述，自應此規定，
    加重其刑。
　㈤至辯護人固為被告利益主張：被告業已供出毒品來源並因而
    查獲上游劉彥宏，而有毒品危害防制條例第17條第1項減輕
    其刑之適用云云。惟：
　⒈按毒品危害防制條例第17條第1項規定所稱「供出毒品來源，
    因而查獲其他正犯或共犯者」，係指犯罪行為人供出與「本
    案」毒品來源有關之其他正犯或共犯資料，使調查或偵查犯
    罪之公務員得據以對之發動調查或偵查，並因此而確實查獲
    其人、其犯行者，始足當之，倘僅具開始或移送偵查之嫌疑
    而已，即與本條項所稱之「查獲」要件不侔；又倘犯罪行為
    人所供者，與其該次被訴犯行不具關聯性之毒品來源，亦無
    上開規定之適用（最高法院109年度台上字第2188號判決意
    旨參照）。
　⒉經查，劉彥宏係因被告供出而查獲等情，固經臺北地檢署以
    北檢泰來108偵11341字第1080086859號函敘明在卷（見原審
    卷一第85頁）。惟劉彥宏是否確係被告所犯「本案」 犯行
    之毒品來源乙節，依劉彥宏於另案中經檢察官以108年度偵
    字第11342號提起公訴之犯罪事實，乃以：「於108 年4 月3
    0 日14時45分許，以通訊軟體LINE與李國生達成以3 萬元販
    賣甲基安非他命半台即17.5公克之合意，雙方約定於108 年
    5 月2 日23時許在李國生位於臺北市○○區○○路0段00號之居
    所交易，嗣於108 年5 月3 日凌晨0時許，劉彥宏依約前往
    臺北市○○區○○路0段00號欲與李國生進行交易時，為警方當
    場查獲而未完成交易…」，有上開起訴書附卷為憑（見原審
    卷一第89頁），然被告本案犯行係於108年1、2月間販賣甲
    基安非他命，可證被告供出上手劉彥宏經檢察官起訴之犯罪
    事實，並非本案事實欄一所示之犯罪時日前所為者，揆諸上
    開判決意旨，自無毒品危害防制條例第17條第1項規定之適
    用。是辯護人就此所辯，容有誤會。
　㈥查被告行為後，毒品危害防制條例第17條第2 項，於109年1
    月15日修正公布，同年7 月15日施行，又修正前毒品危害防
    制條例第17條第2 項規定「犯第四條至第八條之罪於偵查及
    審判中均自白者，減輕其刑」，修正後則規定「犯第四條至
    第八條之罪於偵查及歷次審判中均自白者，減輕其刑」，經
    比較新舊法結果，修正後毒品危害防制條例第17條第2 項規
    定犯販賣第二級毒品罪者，須於偵查及「歷次」審判中均自
    白，方得依該條規定減輕其刑，相較於修正前係規定除偵查
    中自白外，僅須於審判中曾經自白即可減刑，自以修正前毒
    品危害防制條例第17條第2項規定對被告較為有利。經查：
    被告就轉讓第二級毒品淨重達10公克以上給林家弘之事實，
　　於偵查、原審及本院審理中均坦承不諱乙情，業如前述，自
　　應依修正前毒品危害防制條例第17條第2 項規定，減輕其刑
    ，並依法先加後減。
三、撤銷改判之理由、科刑及沒收：
  ㈠原審對被告予以論罪科刑，固非無見，惟原判決認被告上開
    所為係犯販賣第二級毒品罪，惟查，依卷內證據，無從證明
    被告上開時、地確有販賣第二級毒品給林家弘之營利意圖，
    此部分自難以販賣毒品罪相繩，僅得論以轉讓第二級毒品淨
    重達10公克以上罪，業據本院詳述如前，原審認定被告就此
    部分犯有販賣第二級毒品罪，自有未合。被告上訴指摘及此
    ，為有理由，自應由本院就此部分予以撤銷改判。
　㈡爰以行為人之責任為基礎，審酌被告正值盛年，明知甲基安
    非他命危害人體至深，竟仍轉讓甲基安非他命予他人施用，
    危害社會秩序及戕害他人健康，及其於本院審理中坦承犯行
    之犯後態度，暨考量其智識、素行、轉讓甲基安非他命之次
    數、數量等一切情狀，量處如主文第二項所示之刑。
  ㈢沒收部分：
  ⒈犯罪所得，屬於犯罪行為人者，沒收之；前2 項之沒收，於
    全部或一部不能沒收或不宜執行沒收時，追徵其價額，刑法
    第38條之1 第1 項前段、第3 項定有明文。又販賣毒品所得
    之對價，不問其中何部分屬於成本，何部分屬於利潤，基於
    澈底剝奪犯罪所得，根絕犯罪誘因之意旨，均應予宣告沒收
    （最高法院65年度第5 次刑庭庭推總會議決議、100 年度台
    上字第842 號判決論旨、刑法第38條之1 立法理由參照）。
    經查：林家弘雖匯款9 萬元至被告帳戶內，惟被告因貨量不
    足而退還款項6 萬元之情，業據證人林家弘於原審證述明確
    （見原審卷二第123、124頁），且有上開通訊軟體LINE對話
    記錄在卷可參（見偵卷第71至73、75頁），是本件被告之犯
    罪所得為3 萬元，雖未扣案，然無刑法第38條之2 第2 項過
    苛調節條款所定得不宣告或酌減之情形，爰依刑法第38條之
    1 第1 項前段規定宣告沒收，並依同條第3 項規定，於全部
    或一部不能沒收或不宜執行沒收時，追徵其價額。
　⒉扣案之附表編號2 、4 所示之物，均為被告所有，且係供被
    告犯本案轉讓甲基安非他命聯絡、秤重所用之物，業經被告
    供述明確（見原審卷二第132頁），並有被告與證人林家弘
    間之LINE對話紀錄可佐（見偵卷第65至76頁），依刑法第38
    條第2項之規定，均宣告沒收。
  ⒊至扣案如附表編號3、5 至7 所示之物，無證據顯示該等扣案
    物品與被告本案犯行具有關聯性，應由檢察官另行處理，爰
    不於本案宣告沒收或沒收銷燬。
據上論斷，應依刑事訴訟法第369 條第1 項前段、第364 條、第
299 條第1 項前段、第300條，判決如主文（依裁判簡化原則，
僅記載程序法條）。　　
本案經檢察官唐仲慶提起公訴，檢察官楊四猛到庭執行職務。
中　　華　　民　　國　　109 　年　　10　　月　　29　　日
　　　　　　      刑事第七庭  審判長法　官  孫惠琳
　　　　　　　　　　　　　　　　　  法　官  王惟琪
　　　　　　　　　　　　　　　　　  法　官  連雅婷
以上正本證明與原本無異。
如不服本判決，應於收受送達後20日內向本院提出上訴書狀，其
未敘述上訴之理由者並得於提起上訴後20日內向本院補提理由書
（均須按他造當事人之人數附繕本）「切勿逕送上級法院」。
                                    書記官  潘文賢
中　　華　　民　　國　　109 　年　　10　　月　　29　　日
附表
編號 扣案物品名稱及數量 備註 1 大麻1包（含包裝袋1只，淨重0.87公克、驗餘淨重0.83公克，空包裝重1.49公克） 法務部調查局濫用藥物實驗室108年6月28日調科壹字第10823013150號鑑定書（偵卷第277頁） 2 電子磅秤1個  3 分裝袋1袋  4 門號0000000000號之行動電話1支  5 液態安非他命3瓶（未檢出毒品成分） 交通部民用航空局航空醫務中心108年5月16日航藥鑑字第0000000號毒品鑑定書（偵卷第256-3頁） 6 吸食器1組 經送驗後，檢出沾有第二級毒品甲基安非他命成分（交通部民用航空局航空醫務中心108年5月16日航藥鑑字第0000000號毒品鑑定書，偵卷第256-3頁） 7 安非他命殘渣袋3只 經抽驗其中1只，檢出沾有第二級毒品甲基安非他命成分（交通部民用航空局航空醫務中心108年5月16日航藥鑑字第0000000號毒品鑑定書，偵卷第256-3頁） 
附錄本案論罪科刑法條全文：
毒品危害防制條例第8條
轉讓第一級毒品者，處1年以上7年以下有期徒刑，得併科新臺幣
1百萬元以下罰金。
轉讓第二級毒品者，處6月以上5年以下有期徒刑，得併科新臺幣
70萬元以下罰金。
轉讓第三級毒品者，處3年以下有期徒刑，得併科新臺幣30萬元
以下罰金。
轉讓第四級毒品者，處1年以下有期徒刑，得併科新臺幣10萬元
以下罰金。
前四項之未遂犯罰之。
轉讓毒品達一定數量者，加重其刑至二分之一，其標準由行政院
定之。